【裁判字號】    92,聲再,67
【裁判日期】    920306
【裁判案由】    聲請再審
【裁判全文】
臺灣高等法院刑事裁定                              九十二年度聲再字第六七號
    再審聲請人
    即受判決人  甲○○
右列聲請人因違反組織犯罪防制條例案件，對於本院九十一年度上訴字第九○○號，
九十一年七月一日確定判決（臺灣基隆地方法院九十年度訴緝字第三一號、臺灣基隆
地方法院檢察署八十六年度偵字第二一六七號），聲請再審，本院裁定如左：
    主  文
再審之聲請駁回。
    理  由
一、聲請意旨略以：按有罪之判決確定後，因發現確實之新證據，足認有罪判決之人
    應受無罪、免訴、免刑或輕於原判決所認罪名之判決者，為受判決人之利益得聲
    請再審，刑事訴訟法第四百二十條第一項第六款定有明文。司法院大法官會議已
    於九十二年一月二十四日通過釋字第五五六號解釋內容略以：組織犯罪防制條例
    第三條第一項及第三項所稱之參與犯罪組織，指加入犯罪組織成為組織之成員，
    而不問參加組織活動與否，犯罪即屬成立，至其行為是否仍在繼續中，則以其有
    無持續參加組織活動或保持聯絡為斷，此項犯罪行為依法應由代表國家追訴犯罪
    之檢察官負舉證責任。若組織成員在參與行為發覺前自首，或長期未與組織保持
    聯絡亦未參加活動等事實，足以證明其確已脫離犯罪組織者，即不能認其尚在繼
    續參與。本院釋字第六八號解釋、釋字第一二九號解釋及院字第六六七號解釋，
    關於參加犯罪組織是否繼續及對舉證責任分擔之釋示，與本件解釋意旨不符部分
    ，應予變更。則原審既依大法官釋字第六八號解釋認定聲請人仍應成立犯罪，原
    確定判決顯有再審之理由。又原確定判決有判決理由矛盾之違法，其判決當然違
    背法令，足證聲請人應獲無罪之判決云云（餘詳如附件）。
二、按所謂證據，依刑事訴訟法第十二章規定，係指：被告之自白、證人之證言、鑑
    定人之鑑定報告、物證、勘驗筆錄等法定證據方法。再刑事訴訟法第四百二十條
    第一項第六款所謂「發現確實之新證據」，係指該證據於事實審法院判決前業已
    存在，為法院、當事人所不知，不及調查斟酌，至其後始行發現，且就證據本身
    形式觀察，固不以絕對不須經過調查程序為條件，但必須顯然可認為足以動搖原
    有罪確定判決，而為受判決人無罪、免訴、免刑或輕於原判決所認罪名之判決者
    為限（最高法院二十八年抗字第八號、三十三年抗字第七十號判例參照）。查司
    法院大法官解釋，係就憲法本身之適用或法令有無牴觸憲法所生疑義而為解釋，
    其目的在解決法律見解之歧異，依其所解釋之對象並分別具有憲法或法律上效力
    ，性質上屬法律見解之表述，自非刑事訴訟法上所稱之證據。聲請人以釋字第五
    五六號解釋變更釋字第六八號解釋見解，主張其為刑事訴訟法第四百二十條第一
    項第六款「確實之新證據」聲請再審，已有未合。況原確定判決係認定聲請人於
    七十七年四月二十三日至七十七年五月間某日加入犯罪組織天道盟太陽會。及至
    九十年十月二十九日為大陸公安人員逮捕時，均係該會成員。而上開大法官解釋
    僅係釋明就「行為人有無持續參加組織活動或保持聯絡為斷，此項犯罪行為依法
    應由代表國家追訴犯罪之檢察官負舉證責任」而已，亦不足以使聲請人受無罪、
    免訴、免刑或輕於原判決所認罪名之判決，自非屬新證據。再聲請人指稱原判決
    理由欄第二項下，採信證人吳桐潭證言：「聲請人加入天道盟後，擔任天道盟特
    攻隊隊長」，嗣又認定聲請人「於特攻隊成立時，吳桐潭並邀請被告擔任特攻隊
    隊長，雖為被告拒絕」，原判決認定事實與所憑證據不相適合，判決理由顯有矛
    盾，當然違背法令，縱然屬實，亦屬有無非常上訴理由，核與刑事訴訟法第四百
    二十條第一項各款所定得聲請再審之事由無一相符，自不得據以聲請再審。足見
    本件聲請再審，為無理由，應予駁回。爰依同法第四百三十四條第一項，裁定如
    主文。
中      華      民      國    九 十 二    年      三      月     六     日
                              臺灣高等法院刑事第十四庭
                                  審判長法  官  陳  祐  輔
                                        法  官  洪  昌  宏
                                        法  官  陳  國  文
右正本證明與原本無異。
如不服本裁定應於收受送達後五日內向本院提出抗告書狀。
                                        書記官  蔡  棟  樑
中      華      民      國    九 十 二    年      三      月     六     日


司法院資訊處製作；財團法人民間司法改革基金會備份。
